【裁判字號】    98,易,540
【裁判日期】    990427
【裁判案由】    贓物
【裁判全文】
臺灣宜蘭地方法院刑事判決               98年度易字第540號
公  訴  人  臺灣宜蘭地方法院檢察署檢察官
被      告  乙○○
上列被告因贓物案件，經檢察官提起公訴（98年度偵字第3722號
），本院判決如下：
    主  文
乙○○犯森林法第五十條之收買贓物罪，處有期徒刑伍月，如易
科罰金，以新臺幣壹仟元折算壹日。
    犯 罪 事 實
一、乙○○係從事木工工作多年之專業師傅，其明知姓名年籍不
    詳之成年人於民國98年8月20日前數日在宜蘭縣宜蘭市區某
    小吃店內出售之森林主產物紅檜3支（分別為(1)長2.2公尺、
    徑72公分、材積0.65立方公尺；(2)長2.0公尺、徑28公分、
    材積0.14立方公尺；(3)長1.8公尺、徑20公尺、材積0.06立
    方公尺），均無合法來源證明，可能為來歷不明之贓物，竟
    基於縱然故買贓物亦不違背其本意之不確定故意，與該不詳
    姓名年籍之人約於翌日在宜蘭縣宜蘭市宜蘭酒廠五叉路往員
    山方向路旁進行交易。至翌日乙○○以新臺幣（下同）1萬5
    千元購得上開紅檜後，即以3.5噸貨車載運至其位於宜蘭縣
    羅東鎮○○路○段135巷80號住處旁之空地藏放。嗣於98年8
    月20日13時許，在上址為警查獲，而悉上情。
二、案經宜蘭縣政府警察局羅東分局報告臺灣宜蘭地方法院檢察
    署檢察官偵查起訴。
    理  由
一、按被告以外之人於審判外之陳述，雖不符刑事訴訟法第159
    條之1至第159條之4之規定，而經當事人於審判程序同意作
    為證據，法院審酌該言詞陳述或書面陳述作成時之情況，認
    為適當者，亦得為證據，刑事訴訟法第159條之5第1項定有
    明文。經查，下列所引被告乙○○以外之人於審判外之言詞
    及書面陳述，雖屬傳聞證據，但檢察官及被告於本院審判期
    日中，均同意此部分之證據有證據能力，且迄至言詞辯論終
    結前亦未撤回前開同意，本院審酌上開證據資料製作時之情
    況，尚無違法不當及證明力明顯過低之瑕疵，亦認為以之作
    為證據應屬適當，依前開刑事訴訟法第159條之5規定，認前
    揭證據資料均有證據能力。
二、訊據被告乙○○固坦認於98年8月20日前數日下午，向不詳
    姓名年籍之人購得紅檜3支之事實，惟矢口否認有何故買贓
    物之犯行。辯稱：伊是在宜蘭市區某小吃店聽到賣方在談木
    頭的事情，而跟賣方約定隔天交易，伊所購買的紅檜有來源
    之證明書，來源並無不法云云。
三、經查：
 (一) 按紅檜屬國有一級針葉林木，為國家資源，縱滑落或沖刷到
    溪谷成為漂流木，有公告可撿拾之期間，但只要是長度超過
    2公尺，或末徑超過20公分之紅檜，均屬國有，不開放撿拾
    等情，乃據證人即行政院農業委員會林務局羅東林管處（下
    簡稱羅東林管處）冬山工作站技士甲○○於本院審理時結證
    明確（見本院卷第29至30頁）。而木材之流出市面，不論是
    由縣市政府、行政院農業委員會林務局標售，或供研究調查
    等情況，均須經主管機關逐一清點調查、並在木材上烙印放
    行鋼印、噴漆編號等程序，始能放行，亦據羅東林管處礁溪
    工作站人員丙○○到庭結證明確（見本院卷第60至61頁），
    是以市面上流通之紅檜木材，如無主管機關之放行鋼印等記
    號，或合法來源證明，即可能屬來路不明之贓物。本件扣案
    之紅檜3枝，其上並無任何主管機關註記，客觀上已難認係
    合法流通市面之木材。而被告為專業木工師傅，從事木工長
    達20多年，此為其所自承不諱（見本院卷第68頁），其對於
    此批紅檜可能屬來路不明之贓物乙節，應知之甚詳。
 (二) 被告雖以其執有臺灣宜蘭地方法院檢察署（下簡稱宜蘭地檢
    署）96年4月27日宜檢明清96執他200字第5863號「請羅東林
    區管理處礁溪工作站將保管之松木1支、扁柏3支、紅檜7支
    發還予吳文正」之函文影本等語置辯，惟宜蘭地檢署發還予
    吳文正之紅檜7根，其長度、徑長及材積分別為(1)長0.9公尺
    、徑68公分、材積0.33立方公尺；(2)長1.3公尺、徑42公分
    、材積0.18立方公尺；(3)長2.1公尺、徑24公分、材積0.11
    立方公尺；(4)長4.7公尺、徑36公分、材積0.61立方公尺；
    (5)長2.4公尺、徑26公分、材積0.15立方公尺；(6)長1.7公尺
    、徑26公分、材積0.09立方公尺；(7)長1.5公尺、徑26公分
    、材積0.08立方公尺，此有行政院農業委員會林務局羅東林
    區管理處遺留木（贓物）數量明細表在卷可查（見警卷第17
    頁），經比對結果，被告購買之紅檜與宜蘭地檢署發還予吳
    文正之紅檜，無一相符；又依證人丙○○並結證說明：木材
    之徑長，係指「末端直徑」之長度等語（見本院卷第59頁）
    ，參照該證人之說明加以比對，扣案紅檜亦無可能是宜蘭地
    檢署之前所發還之紅檜經切割後之木材，是被告所買受之紅
    檜，與前述宜蘭地檢署發還予吳文正之紅檜毫無關連等情，
    足資認定。
 (三) 又衡諸紅檜屬國家資源，並非在一般交易市場可隨意可購得
    之物品，需有一定之管道或從事相關行業始能取得。被告既
    長期以木工為業，對於紅檜樹材取得不易等情，自知之甚詳
    。而被告迭稱伊於交易前與賣方素不相識，僅剛好在宜蘭市
    區某小吃部吃飯時聽到賣方在談木頭而相約交易，伊對於賣
    方姓名、年籍、電話、地址等均不知悉等情，足見被告與出
    售紅檜之人間並無信賴基礎，則被告向該人購買系爭紅檜樹
    材之際，對於該批紅檜之來源、出處等節，理應查證甚詳，
    自不會單純以賣方僅出示未載明紅檜長度、胸徑、材積之地
    檢署公文影本，即輕予採信而付款買受。況衡以木材之單價
    高，買賣雙方於從事買賣之交易行為時，莫不錙銖必較，而
    材積攸關價金之多寡，於交易時鮮有不須看貨、不予丈量材
    積，即任意喊價、殺價之情況，被告卻稱伊與賣方在小吃店
    內即談好價金2萬元，到場後伊看貨，但不知道木材大小，
    亦未丈量，賣方喊價2萬元、伊殺價到1萬5千元予以買受等
    語（見偵查卷第7至8頁、第74頁），此交易方式顯與常情有
    違。又被告茍係經由合法管道取得系爭紅檜，理應在木材行
    等一般交易木材之地點進行交易，並取得相關購貨證明，惟
    被告與賣方卻約定在市區道路旁進行交易，且未取得發票等
    交易憑證，此亦反於一般買賣情況，而顯違一般經驗法則。
    由前述被告購買系爭紅檜之情況證據，足證被告於買受系爭
    紅檜時，已預見該批紅檜可能屬來源不明之贓物，卻仍予買
    受而不違背其本意。被告辯稱不知是贓物云云，應屬事後卸
    責之詞，不足採信。
 (四) 綜上所述，被告明知市面上流通之紅檜木材，如無合法來源
    證明，即可能屬來路不明之贓物，其買受時，並未就紅檜來
    源為必要查證，即予收購，可見被告於主觀上具有縱故買贓
    物亦不違背本意之不確定故意甚明，其所辯前詞，要屬卸責
    之詞，不足採信。本件事證明確，被告犯行堪以認定，應予
    依法論科。至證人甲○○於本院審理時，固證稱系爭紅檜經
    其比對，乃其先前清查不法盜運木材時就地掩埋之紅檜樹材
    等語，惟其所述清查時間先稱係98年7月間、後稱係98年1月
    間（分見本院卷第29、63頁）；該證人雖稱對於先前所清查
    之木材曾拍攝細部照片，並測量長度、胸徑、材積，惟亦稱
    對於細部照片及測量數據均無證據可提供；況依其所提出於
    98 年1月16日之清查報告，則載明其就地掩埋之樹種為扁柏
    而非紅檜甚明（見本院卷第74至98頁），實難僅以證人憑印
    象之比對，即認扣案紅檜屬該證人先前掩埋之木材。然此部
    分並不影響被告故買森林主產物贓物之認定，併予敘明。
四、按刑法第349條第2項故買贓物罪之成立，以行為人具有故意
    為其成立要件，至故意包括直接故意與間接故意，即對贓物
    有不確定之認識而仍收買之，亦應成立收受贓物罪，故核被
    告所為，係犯森林法第50條之收買贓物罪，應依刑法第349
    條第2項之故買贓物罪處斷。公訴意旨逕論被告所犯係刑法
    第349條第1項之故買贓物罪，漏未慮及扣案紅檜具有森林主
    產物之性質，容有未洽，惟基本社會事實同一，本院自得審
    理，爰變更起訴法條，併此敘明。
五、爰審酌被告在無法證實來源之情況下，購買屬森林主產物之
    贓物，除助長他人不法財產犯罪外，並增加偵查犯罪追查贓
    物之困難；其所故買之紅檜胸徑少則20公分，多達72公分，
    長度則均達1.8公尺以上，均為大自然之珍貴資源，被告為
    圖利而故買贓物，助長盜取森林主產物者之氣焰，對森林保
    育與國家財產均生危害；兼衡被告本案犯罪動機、手段、高
    職畢業之智識程度，以及犯後否認犯罪，難認具有悔意，暨
    檢察官對於刑度之意見等一切情節，量處如主文所示之刑，
    並諭知易科罰金之折算標準。
據上論結，應依刑事訴訟法第299條第1項、第300條，森林法第
50條，刑法第11條前段、第349條第2項、第41條第1項前段，刑
法施行法第1條之1，判決如主文。
本案經檢察官劉惟宗到庭執行職務
中    華    民    國    99    年    4     月    27    日
              刑事第四庭審判長法  官  林楨森
                              法  官  辜漢忠
                              法  官  鄧晴馨
上正本證明與原本無異。
如不服本判決，應於收受送達後10日內向本院提出上訴狀（應附
繕本）。其未敘述上訴理由，應於上訴期間屆滿後20日內補提理
由書狀於本院，上訴於臺灣高等法院。
                              書記官  林怡君
中    華    民    國    99    年    4     月    27    日
本案論罪科刑主要法條：
森林法第50條
（竊取森林主、副產物罪）
竊取森林主、副產物，收受、搬運、寄藏、收買贓物或為牙保者
，依刑法規定處斷。

司法院資訊處製作；財團法人民間司法改革基金會備份。
